臺灣高等法院臺中分院刑事判決
111年度侵上訴字第3號
上  訴  人  
即  被  告  林建勳



選任辯護人  盧永盛律師
            黃瑞霖律師
上列上訴人即被告因妨害性自主罪案件，不服臺灣臺中地方法院
109年度侵訴字第142號中華民國110年10月13日第一審判決（起
訴案號：臺灣臺中地方檢察署109年度偵字第3630號），提起上
訴，本院判決如下：
    主    文
上訴駁回。
    犯罪事實
一、乙○○明知代號AB000-A109003女子（真實姓名詳卷，民國00
    年00月間生，下稱A女）係未滿14歲之女子，竟利用至其女
    友即A女之母AB000-A109003A（真實姓名詳卷，下稱A女之母
    ）位在臺中市南區住處（地址詳卷）過夜之機會，於108年5
    月3日晚上11時後之某時許，在A女住處2樓房間內，基於對
    未滿14歲之女子強制猥褻之犯意，未得A女之同意，而違反A
    女的意願，將A女之外褲及內褲脫到大腿處，以手撫摸A女之
    生殖器1次，以此方式對A女為猥褻行為得逞。
二、案經A女、A女之母訴由臺中市政府警察局婦幼隊報告臺灣臺
    中地方檢察署檢察官偵查起訴。
    理  由
一、程序部分：
　㈠按本法所稱性侵害犯罪，係指觸犯刑法第221條至第227條、
    第228條、第229條、第332條第2項第2款、第334條第2款、
    第348條第2項第1款及其特別法之罪；又因職務或業務知悉
    或持有性侵害被害人姓名、出生年月日、住居所及其他足資
    識別其身分之資料者，除法律另有規定外，應予保密。警察
    人員必要時應採取保護被害人之安全措施。行政機關、司法
    機關及軍法機關所製作必須公示之文書，不得揭露被害人之
    姓名、出生年月日、住居所及其他足資識別被害人身分之資
    訊，性侵害犯罪防治法第2條、第12條定有明文。又性侵害
    犯罪防治法第12條及第13條第1項所定其他足資識別被害人
    身分之資訊，包括被害人照片或影像、聲音、住址、親屬姓
    名或其關係、就讀學校與班級或工作場所等個人基本資料，
    性侵害犯罪防治法施行細則第6條亦有明定。依前揭規定，
    本案判決書於犯罪事實欄及理由欄內關於告訴人A女（警詢
    代號AB000-A109003）、A女之母（警詢代號AB000-A109003A
    ）、A女之姊（警詢代號AB000-A108253）、安親班老師（警
    詢代號AB000-A108253B，下稱C女）之姓名，僅記載代號A女
    、A女之母、A女之姊、C女（真實姓名、年籍資料均詳見保
    密卷宗所示）；另A女、A女之母、姊之居處亦不予揭露，先
    予說明。
  ㈡證據能力之說明：
　　⒈按被告以外之人於審判外之言詞或書面陳述，除法律有規
      定者外，不得作為證據；又被告以外之人於審判外之陳述
      ，雖不符合同法第159條之1至第159條之4規定，但經當事
      人於審判程序同意作為證據，法院審酌該言詞陳述或書面
      陳述作成時之情況，認為適當者，亦得為證據。當事人、
      代理人或辯護人於法院調查證據時，知有第159條第1項不
      得為證據之情形，而未於言詞辯論終結前聲明異議者，視
      為有前項之同意，刑事訴訟法第159條第1項及第159條之5
      分別定有明文。核其立法意旨在於傳聞證據未經當事人之
      反對詰問予以核實，原則上先予排除。惟若當事人已放棄
      反對詰問權，於審判程序中表明同意該等傳聞證據可作為
      證據；或於言詞辯論終結前未聲明異議，基於尊重當事人
      對傳聞證據之處分權，及證據資料愈豐富，愈有助於真實
      發見之理念，且強化言詞辯論主義，使訴訟程序得以順暢
      進行，上開傳聞證據亦均具有證據能力。查檢察官、上訴
      人即被告乙○○（下稱被告）、辯護人對本判決以下所引用
      被告以外之人於審判外之陳述均同意有證據能力（見本院
      卷第76頁），且審酌上開傳聞證據作成時，並無違法不當
      或證明力明顯過低之瑕疵，認為以之作為本案之證據亦屬
      適當，是上揭傳聞證據自具有證據能力。
　　⒉以下引用之其餘非供述證據，檢察官、被告於本院審理中
      ，均未爭執證據能力，且本院審酌各該證據均非屬違法取
      得之證據，復經本院於審判期日就該等證據進行調查、辯
      論，是以依法均得作為證據使用。
二、認定犯罪事實所憑之證據及理由：
　㈠訊據被告固坦承有於上揭時間，至告訴人A女及A女之母位在
    臺中市南區住處（地址詳卷）2樓房間內過夜，及知悉A女為
    未滿14歲之女子等情，惟矢口否認有何強制猥褻犯行，辯稱
    ：我沒有摸A女的生殖器，A女如果有被我猥褻，當下可以說
    ，也可以跟母親、社工說，怎麼會等到A女姊姊被帶走時才
    說等語（見偵卷第86頁、原審卷第76、77頁、本院卷第183
    頁）。辯護人為被告辯護稱：A女於警詢及偵查中對於其被
    摸是在睡覺中或玩手機中，被摸時有無說話、反抗之證述不
    一，關於其母外出補貨之時間亦與A女之母之證述不一致，
    且A女於108年7月間安親班老師直接詢問A女及A女姊姊時，A
    女明確向老師回應沒有遭被告欺負，足徵A女陳述有重大瑕
    疵。又A女之母及A女於案發及提告後，仍有與被告一同出遊
    、拍婚紗等行為，顯然與常情有違；A女於本院審理時就指
    訴被告性侵一事有無說謊，遲疑許久始為陳述，並陳稱其與
    A女姊姊感情較好，A女恐因年紀小，面對A女之姊姊要被社
    工帶離原生家庭進行安置，想與姊姊一同離開原生家庭，才
    在社工詢問時，以點頭表示，也沒有直接陳述本案內容等語
    （見本院卷第16至26、184、185頁）。
　㈡被告與A女之母為男女朋友關係，其於上開時間，有至A女、A
    女之姊及母親上開住處2樓房間內過夜，被告知悉A女未滿14
    歲等情，業據被告於偵查、原審及本院準備程序中坦承不諱
    （見偵卷第86頁、原審卷第79頁、本院卷第73、74頁），核
    與證人即A 女、A女之母於警詢、偵訊及原審中之證述、證
    人即社工陳立堯於偵訊之證述相符（偵卷第41、48、70至72
    頁、原審卷第238頁），並有指認犯罪嫌疑人紀錄表、犯罪
    嫌疑人指認表【A女指認被告】、性侵害案件代號與真實姓
    名對照表【代號：AB000-A109003】、性侵害案件證人代號
    與真實姓名對照表【代號：AB000-A109003A】、A女案發地
    點現場自繪圖、現場照片、臺中市家庭暴力及性侵害防治中
    心108年12月9日家防護字第1080021804號函文暨訪視紀錄表
    、通報表在卷可稽（偵卷第51至53頁、偵卷不公開卷第1至3
    、7、11至13、15至26頁），此部分之事實，首堪認定。
　㈢A女於警詢時陳稱：被告是媽媽的男朋友，我平常都叫他叔叔
    ，與他的互動還好，他只住過我家一次，被告脫我内、外褲
    子，用手摸我尿尿的地方1次，時間是108年5月（還沒有過
    母親節）的星期六0時30分許（約108年5月4日），地點在我
    家，108年5月3日星期五晚上被告帶他的小朋友來我家睡覺
    ，因為我們家在2樓，媽媽在1樓做生意，所以當時被告把小
    孩帶來我家睡覺後，被告就去樓下幫媽媽的忙，約11時左右
    小孩都在睡覺，被告在樓下幫媽媽的忙，當時我有聽到鐵門
    的聲音，所以我知道媽媽開始準備要收攤，然後媽媽先上來
    洗澡，之後就出去補貨，被告跟媽媽一起進來我們睡覺的房
    間，媽媽出去後被告躺在我的左手邊，沒多久我覺得有人脫
    我内褲及長褲脫到大腿處，被告脫我褲子時是站起來的，他
    手掌放在我尿尿的地方來回摸，沒有很久，之後被告就幫我
    把褲子穿起來，我當時有用腳踢他，也跟他說你不要摸我，
    但他當時都沒有說，還是繼續摸，他知道我是醒著的，之後
    我就睡著了。當時家裡還有姊姊、被告帶來的兩個小朋友在
    ，他們都在睡覺沒有看到，媽媽去補貨還沒有回來，我沒有
    跟媽媽提到被猥褻的事，因為我怕被媽媽罵，我要對被告提
    出告訴等語（見偵卷第39至44頁）；於偵訊時亦證稱：我都
    稱呼被告叔叔，被告對我不好，他晚上11點在房間摸我尿尿
    地方，當時被告脫我2件褲子，我躺在床上看手機，被告摸
    我時，我不敢講不要，因為我害怕，當時姊姊在睡覺，我跟
    姐姐是睡一張較高的床，母親與叔叔是睡另一張較低的床，
    2張床併在一起，被告當時是到我的床來摸我、沒有摸很久
    ，被告摸我之後，有跟我說「你姊姊也被我摸」，意思是叫
    我不要講出去；當時母親去補貨，是下午到晚上擺攤，擺攤
    到凌晨1、2點，之後半夜去補貨等語（見偵卷第70、71頁）
    ；於本院審理時則證稱：我沒有說謊等語（見本院卷第211
    頁）。
　㈣互核上開A女於警詢、偵訊時所證，A女就被告於案發時，先
    將A女之外褲及內褲脫到大腿處，再以手撫摸A女生殖器1次
    之主要事實及基本情節，先後證述一致，並無明顯出入之處
    。衡以A女於案發時年僅10歲，於警詢作證時未滿12歲，毫
    無社會經驗，顯無精心布局事實、虛捏謊言之見識與能力，
    自無可能憑空編撰捏造此等情節，且由A女得以清楚描述事
    發經過，堪認A女應係親身經歷此一過程。參以A女於警詢時
    證稱與被告於案發前互動還好，案發時被告與A女之母仍為
    男女朋友關係，且有無遭受性侵害一事係關乎個人重要名節
    ，倘非確有其事，衡情當不至虛構自身遭性侵害之情節，自
    毀清譽，A女應無編造性侵害情節以設詞誣指被告罹犯重罪
    之可能及必要，是其證詞並無顯然不可採之理由，應認其證
    言之憑信性甚高。
  ㈤性侵害犯罪通常具有隱密性，若案發當時僅有被告與被害人
    二人在場，事後常有各執一詞，而難辨真偽之情形。被害人
    以證人身分之陳述，雖非無證據能力，然其證言是否可信，
    事實審法院仍應調查其他證據，以查明其指證是否確與事實
    相符。亦即被害人之指證，仍須有補強證據以保障其憑信性
    。所謂補強證據，固須與被害人所指證之被害事實具有關聯
    性，且不具同一性之證據，始具補強證據之適格。而證人轉
    述被害人所陳關於被性侵害之事實，雖非依憑自己之經歷見
    聞，而係聽聞自被害人所述，屬與被害人之陳述具同一性之
    重覆性證據，應不具補強證據之適格。然證人所述該性侵害
    事實以外之相關事實，既係證人親自見聞之事，如與被害人
    所指證之被害事實具有關聯性，自得為補強證據（最高法院
    102年度台上字第299號裁判意旨參照）。次按茲所謂之補強
    證據，並非以證明犯罪構成要件之全部事實為必要，倘其得
    以佐證被害人指述之犯罪非屬虛構，能予保障所指述事實之
    真實性，即已充分。又得據以佐證者，雖非直接可以推斷該
    被告之實行犯罪，但以此項證據與被害人之指述為綜合判斷
    ，若足以認定犯罪事實者，仍不得謂其非屬補強證據。是所
    謂補強證據，不問其為直接證據、間接證據，或係間接事實
    之本身即情況證據，均得為補強證據之資料（最高法院105
    年度台上字第2797號裁判意旨得參）。又性侵害案件因具有
    隱密性，容淪為各說各話局面，是法院於判斷被害人陳述之
    憑信性時尤應慎重，特別是被害人前後陳述，如出現與主要
    犯罪構成要件事實具有關聯性之不一致或矛盾情形，並應查
    明其不一致或矛盾之原因（單純因心智發展不足而無法為完
    整或準確陳述、再度受害之恐懼、害怕受處罰、自責、對性
    產生之反感、擔憂同儕異樣的眼光或因報案後來自親人之不
    當壓力或指導），對照被害人之成長經驗、品格、案發後之
    身心狀況（行為、情緒、創傷）表現，依經驗法則、論理法
    則審慎決定被害人證言之可信度；再整合被害人以外之人（
    如被害人之父母、家屬、老師、同儕、案發後與被害人接觸
    之警察、心理、衛生等相關人員）關於與被害人指證被害經
    過具有關聯性之陳述（發現、報案、指認、筆錄製作等過程
    、被害人身心狀態）、被告於案發後之反應（道歉、和解）
    、醫療、輔導紀錄及鑑定報告等間接或情況證據，據以補強
    被害人之證言之可信性；又透過「被害人陳述」以外之證據
    ，得證明被害人聲稱被害事件時之言行舉止、情緒表現、心
    理狀態或處理反應等情景者（間接事實），係獨立於（即不
    同於）被害陳述之證據方法暨資料，屬具補強證據適格之情
    況證據，可藉其與待證事實有蓋然性之常態關聯，資為被害
    人遭遇（直接事實）致生影響之推理素材，此並非傳聞自被
    害陳述之重複或累積，當容許由法院透過調查程序，勾稽被
    害陳述相互印證，進而產生事實認定之心證；另聞自被害人
    在審判外陳述之轉述，仍祇是被害人指述之累積，屬重複性
    之累積證據，固不能作為補強證據，但倘證人所述內容，係
    供為證明被害人之心理狀態、認知或所造成之影響者，乃證
    人之親身體驗，屬於情況證據，如與待證之指訴具有關聯性
    ，自可為補強證據（最高法院103年度台上字第1626號、108
    年度台上字第3388號、107年度台上字第4321號判決意旨參
    照）。查本案並有下列補強證據，足以擔保A女就有關被告
    強制猥褻證述之真實性：
　　⒈被告於108年4月7日、同年5月18日及6月12日分別在A女居
      所2樓房間，對A女之姊為乘機性交、強制性交及強制猥褻
      等犯行，業經原審以108年度侵訴字第147號判決分別判處
      有期徒刑3年8月、7年6月及3年4月，定應執行有期徒刑9
      年6月，嗣經被告提起上訴，經本院以109年度侵上訴字第
      146號判決駁回上訴，再經最高法院以110年度台上字第45
      86號駁回上訴後確定，有本院109年度侵上訴字第146號判
      決、最高法院以110年度台上字第4586號判決附卷可參（
      見原審卷第193至206頁、本院卷第165至168頁）。陳立堯
      於偵查中證述：108年12月2日因被告有多次違反保護令狀
      況，回去找A女之姊姊、母親，一直跟A女之姊講為何要去
      報案之事，造成A女之姊壓力很大，所以我要把A女之姊帶
      走安置，A女就在旁邊哭，我當時以為A女不捨姊姊，我當
      時是跟著A女姊姊的老師一起去，我們試著問A女為何哭，
      A女不講，後來問A女是否有發生過類似狀況，A女就點頭
      ，並說有一次她也被脫褲子、被摸生殖器，她說當時姊姊
      在睡覺，媽媽出去補貨。我當時擔心A女是否因為也想跟
      姐姐一起離開被安置，但後來訪談A女也沒有翻供。我覺
      得輔導A女之姐過程中，A女有何需求不會主動講，所以她
      這次主動講，我們認為有原因；A女之母常會因功課不理
      想責備姊妹，就我觀察，姊姊對母親很畏懼，也不敢對母
      親說什麼等語（見偵卷第70頁），並有A女之訪視紀錄表
      記載：「…三、案主身心創傷評估：…⒉心理認知：案主（
      即A女，下同）對於單獨與案母（即A女之母）同住案家感
      到擔憂，並於案姊將離開案家時有哭泣反應，故案主同意
      社工與案姊共同接受緊急安置，然案主對於自身受害情形
      尚能陳述。四、減述評估：考量本案案姊亦有遭受嫌疑人
      多次性侵狀況，案母後續仍選擇與嫌疑人持續交往，嫌疑
      人且有再到案家狀況，造成案主、案姊身心壓力，案主因
      擔憂遭案母責罵，而長期壓抑受害事件...」等情（見偵
      卷不公開卷第20頁）在卷可參。足見，依陳立堯之證述及
      觀察，A女確有一般性侵害被害者常見之擔憂、哭泣等負
      面情緒反應，及因被告多次至其居所，復害怕遭母親責罵
      ，造成身心壓力巨大之情事，是陳立堯之證述可佐證A女
      上開證述，應可信實，自屬適格之補強證據。
　　⒉A女之姊係於108年6月27日向安親班老師C女陳述其遭被告
      性侵害，C女於翌日以LINE通訊軟體告知A女之母等情，業
      經證人C女於警詢時陳述明確（見原審卷第104、105頁）
      。A女之母於警詢時陳稱：我是108年12月2日16時社會局
      社工來家裡帶我大女兒安置時，得知A女遭被告撫摸下體
      等語（見偵卷第47頁）；於原審審理時亦證稱：A女在提
      告之前有跟我講過，說她不喜歡跟被告靠近，不喜歡被告
      來我們家；A女之姊要去安置時，A女跟陳社工講被摸下體
      的事，我才知道這件事；當天我知道被告也對A女下手，
      我很衝動、很生氣去找被告母親，再與被告母親一起去找
      被告，我跟被告講你為什麼做這種事情，你已經對姊姊這
      樣子了，後來妹妹你也這樣子，他就跪下來跟我道歉，他
      說他做錯事情了，叫我原諒他、不要生氣，他母親也在道
      歉，我沒辦法接受，就拿棍子打他，他母親還在後面拍照
      ，姊姊那次的事情我也有問，被告就是說他做錯事情這樣
      子，他沒有講得很清楚。安置後幾天我們見面時我有問A
      女，我看她臉色有點害怕，不敢講，A女比較不會講話，
      問她什麼她就「惦惦」（臺語）不回話這樣子過去，我有
      問她「那個叔叔怎麼樣對妳」，她就說好像叔叔摸她身體
      ，我問A女「叔叔什麼時候這樣子對妳」，她就說「睡覺
      的時候」，我說「妳為什麼不告訴我」，她就「惦惦」不
      回我，事情問她，她比較少講話；109年1月2日做警詢筆
      錄時，我跟被告還有接觸，被告於109年5月30日叫我去拍
      婚紗照，因為我們還沒發生事情之前，他有答應我，後來
      出事情，他就辦一場求婚，用騙的叫我去拍婚紗照，因為
      他說他有答應過我，他一定會做得到，他才帶我去拍婚紗
      照，想要利用求婚把A女之姊的事情蓋過，A女、A女之姊
      都在場，被告生日時，也有帶我女兒去他爸爸家跟小朋友
      玩，後來我與A女有跟被告、被告小孩及被告友人去太平
      黃竹坑玩，當時A女之姊經提告了，A女提告之後，我有去
      被告家裡過夜過；A女之姊提告後，被告說我們聯絡，妳
      不講、我不講，就沒有人知道，先讓他好好用力彌補我們
      ，我對他還有一點感情等語（見原審卷第224、240至250
      頁）。足見A女之母知悉A女之姊遭被告性侵害後，因與被
      告仍有感情存在，且被告屢次求情、承諾彌補之情況下，
      仍繼續與被告交往，與被告仍為男女朋友關係，當無誣陷
      被告之動機，是A女之母所為證述之憑信性甚高。依前述A
      女之母之證述，A女向其表示不喜歡與被告靠近、不喜歡
      被告來她們家等語，亦可佐證A女於遭被告猥褻後，產生
      抗拒被告之心態。且A女之母於知悉被告本案犯行後，與
      被告的母親一同去被告家，質詢被告為何對A女之姊性侵
      害後，又對A女為同樣犯行，斯時被告跪下跟A女之母道歉
      ，並向A女之母表示伊錯了，A女之母有拿棍子打被告等情
      ，亦徵A女上開證述屬實，如被告未對A女為性侵害之行為
      ，何以未為自己辯解，反而向A女之母下跪道歉？足以證
      明A女前揭所證遭被告性侵害之情節並非子虛。
　㈥辯護人雖為被告辯護稱：A女於警詢及偵查中對於其被摸是在
    睡覺中或玩手機中，被摸時有無說話、反抗之證述不一，關
    於其母外出補貨之時間亦與A女之母之證述不一致，且A女於
    108年7月間安親班老師直接詢問A女及A女姊姊時，A女明確
    向老師回應沒有遭被告欺負，足徵A女陳述有重大瑕疵等語
    。然按告訴人、證人之陳述有部分前後不符，或相互間有所
    歧異時，究竟何者為可採，法院仍得本其自由心證予以斟酌
    ，非謂一有不符或矛盾，即應認其全部均為不可採信；尤其
    關於行為動機、手段及結果等之細節方面，告訴人之指陳，
    難免故予誇大，證人之證言，有時亦有予渲染之可能；然其
    基本事實之陳述，若果與真實性無礙時，則仍非不得予以採
    信（最高法院101 年度台上字第5369號裁判意旨參照）。經
    查：
　　⒈辯護人雖以A女於警詢時陳稱：約23時左右我們小孩都在睡
      覺等語，認A女於警詢及偵訊時關於其被摸時係在睡覺或
      玩手機中，陳述前後不一。惟A女於警詢時另陳稱：我有
      聽到鐵門的聲音，被告跟媽媽一起進來我們睡覺的房間，
      媽媽上來洗澡後出去，被告後來躺在我的左手邊，沒多久
      我覺得有人脫我内褲及長褲脫到大腿處，被告脫我褲子時
      是站起來的，他用手掌放在我尿尿的地方來回摸，沒有很
      久，之後被告就幫我把褲子穿起來，我當時有用腳踢他，
      也跟他說你不要摸我，但他當時都沒有說，還是繼續摸，
      他知道我是醒著的等語，故A女就被告與A女之母上樓，A
      女之母洗澡後出門，被告躺在A女旁邊，褪去A女褲子，以
      手撫摸A女下體等過程均能清楚描述，足見A女於案發前並
      未睡著，僅係躺在床上，是A女於警詢時陳稱「我們小孩
      都在睡覺」，應係指其與A女之姊及被告之小孩已躺在床
      上準備就寢，然其尚未入睡，尚難認A女於警詢及偵訊時
      之陳述有重大出入。
　　⒉A女於警詢時陳稱：我當時有用腳踢被告，也跟他說你不要
      摸我，但他當時都沒有說，還是繼續摸等語；於偵訊時則
      證稱：被告摸我時，我不敢講不要，因為我害怕等語；於
      本院審理時另證稱：偵訊時陳述較為正確等語（見本院卷
      第205頁）。A女就被告猥褻其當下有無反抗及拒絕等情雖
      有前後不一之陳述，且未立即回答檢察官詢問，然人之記
      憶本因觀察力、注意力及記憶力不同，而有不完整及遺忘
      之缺陷，並隨時間經過而漸趨模糊，尤對案發經過之細節
      更容易模糊淡忘，或與日常事務結合難免產生干擾，亦可
      能因回答訊問時描述用語不同、省略片段情節、紀錄詳簡
      有異，而導致陳述相互不一。再者，未滿14歲之性侵害犯
      罪被害人，因較無社會經驗，且隨時間經過或強迫性遺忘
      之心理反應，已經或刻意遺忘案發當時部分情境，在所難
      免，是在事過境遷後，自難期待遭受性侵害之被害人，對
      已發生之被害細節再為完整之陳述。而A女因案發後，A女
      之母仍持續與被告交往，甚而帶同A女前往與被告之聚會
      （詳後述），造成A女身心壓力，已如前述。則A女因而迴
      避、不想回想本案發生經過，而未能完整陳述案發時之細
      節，亦無違常情，尚難據此即認A女所言不可採信。
    ⒊A女之安親班老師C女於警詢時陳稱：108年6月27日18時許
      ，吃過晚飯後，A女姊姊跟安親班同學說她被性侵，那位
      同學就建議她跟老師反應，我知道這件事後，我送A女姊
      姊及A女回家路上，我就問A女姊姊這件事，她就說她媽媽
      的男朋友趁她媽媽凌晨3、4點去補貨，家裡沒大人時，對
      她毛手毛腳，甚至對她做那件事，我問A女姊姊：「妳為
      什麼不反抗？」，A女姊姊就說他力氣太大了，我就問A女
      ：「妳怎麼不幫姊姊的忙？」，A女說：「叔叔會用棉被
      把我蓋住」，我有問A女：「那叔叔有沒有欺負妳？」，A
      女說沒有等語（見原審卷第104頁）。A女於本院審理時就
      檢察官確認其有無說謊時，亦一度沉默未回答問題，嗣後
      始回稱沒有說謊等語（見本院卷第210、211頁）。然A女
      於警詢時陳稱：我沒有跟媽媽提到被猥褻的事情，因為我
      怕被媽媽罵，在去安置機構前我是跟媽媽和姐姐一起住，
      爸爸已經過世了。被告是叔叔，被告是媽媽的男朋友等語
      （見偵卷第39、40、43、44頁）；於本院審理時亦證稱：
      我與姊姊安親班老師是同一個，姊姊有跟安親班老師說她
      被被告摸身體，安親班老師有問我「叔叔有沒有欺負我」
      ，我說沒有，因為我不敢講，平常我很少跟老師聊天，也
      不太會跟老師講心事，我也不會跟媽媽聊天、講心事，我
      怕跟媽媽說這件事會被媽媽罵，也怕老師跟媽媽講等語（
      見本院卷第206至210頁）。依前揭A女之母之證述，A女就
      其詢及本案相關問題時顯出害怕之表情，不太敢陳述，亦
      常以沉默回應，另依社工陳立堯之觀察，A女於輔導過程
      中，有何需求不會主動講，且因擔憂遭母親責罵，長期壓
      抑受害事件，A女於本院接受訊問時，亦有聲音很小、畏
      縮、未回答問題等情狀，均顯示A女於陳述案件經過時，
      確有恐懼、緊張之情緒。而安親班老師C女詢問A女有無遭
      被告欺負時，A女之母與被告仍為男女朋友，A女年僅10歲
      ，尚為年幼，父親過世，需仰賴A女之母保護及照顧，A女
      因認知母親與被告交往，其為顧及母親之感受，且無法預
      見母親就此事件有何反應，故因擔心遭母親責罵或不信任
      ，於C女詢問時否認遭被告猥褻，嗣於社工要將A女之姊帶
      走安置之際，A女因擔憂再次遭被告侵害，而於社工詢問
      下，始陳述遭侵害始末，符合情理。又被告於A女提告後
      ，多次邀約A女之母一同出遊、慶生，與A女之母拍攝婚紗
      照，被告、被告之母、被告之小孩及A女一家人復於109年
      1月底至被告之母位於越南之老家過年等情，業據A女之母
      於原審審理時、證人丙○○於本院審理時證述在卷（見原審
      卷第248、249頁、本院卷第188至194頁），並有婚紗、出
      遊照片附卷可參（見原審卷第269至301頁）。故A女及A女
      之母於A女提出告訴後，仍與被告及被告家人有所往來，
      則A女慮及與被告及被告家人過往之情誼，恐因自己陳述
      致被告遭處重刑，而就檢察官之詢問未立即回覆，亦屬情
      理之常，尚難據此即認A女之陳述係屬虛偽。
　㈦辯護人另以A女及A女之母於提告後，多次與被告出遊，甚至
    拍攝婚紗照，A女與被告知互動均無異樣，足見A女之母證述
    之內容與事實不符，且A女證稱其與姊姊之感情較好，可合
    理懷疑A女因想與姊姊一起離開原生家庭，而於社工詢問下
    點頭回應，恣意指述被告犯行等語，並聲請傳喚證人丙○○為
    證。惟：
　　⒈A女之母得知被告性侵害A女及A女之姊後，仍多次偕同A女
      、A女之姊與被告聚會、出遊，甚而拍攝婚紗照乙節，業
      據A女之母於原審、丙○○於本院審理時證述明確，並有前
      揭婚紗、出遊照片可佐。查A女之母為越南籍人士，其前
      夫過世，一人獨自扶養照護A女及A女之姐，其與被告交往
      後，情感上對被告之依賴及寄託，應非得以輕易切割，此
      經A女之母於原審審理時證述：我大女兒報案、或者A女報
      案以後，我應該是對被告還有一點感情，所以我沒有拒絕
      他，被告說我們聯絡，妳不要講、我不要講，就沒有人知
      道，先讓他好好用力彌補我們，不管是大女兒或小女兒的
      案子發生以後，我都沒有主張對被告來提任何的民事訴訟
      的賠償，或者是要求被告要給付賠償金，保護令的部分民
      事庭有去開庭，但是我沒有去告過被告有違反保護令的案
      子等語（見原審卷第250、260、261頁）。因此，A女之母
      在得知被告性侵害A女之姊及A女後，因對被告尚有情誼，
      且在被告表示願積極彌補過錯之情況下，攜同A女與被告
      互動，亦無從以此認定A女之母、A女之證述不可採信。反
      之，更可認定A女及A女之母並無動機及理由誣陷被告。丙
      ○○雖於本院審理時證稱：A女去墾丁時跟被告之間的互動
      親近等語（見本院卷第190、191頁），然經本院與丙○○確
      認二人係如何互動親近，丙○○證稱：A女之母、A女、A女
      之姊與被告一起去潛水，我沒有特別注意他們的互動狀況
      等語（見本院卷第196、198、199頁），故丙○○並未親自
      目睹A女與被告知互動情況。而A女係A女之母帶同與被告
      出遊，則A女隨同母親一同潛水遊玩，亦屬情理之常，尚
      難以此即認A女與被告互動親近，辯護人前揭辯護意旨，
      為本院所不採。
　　⒉A女於本院審理時雖證稱：平常都跟姊姊相處比較多，跟姊
      姊比跟媽媽相處更親近等語（見本院卷第213、214頁）。
      然A女於社工發現其哭泣，詢問是否發生類似狀況時點頭
      ，並陳稱有一次也被脫褲子、摸生殖器等情，業經陳立堯
      於偵訊時陳述明確，故A女係自行陳述其遭猥褻之情節，
      並非附和社工之問話點頭答是。又A女與A女姊姊自幼即由
      母親撫養長大，與母親相依為命。而A女於A女之姊將被社
      工帶離安置時，對A女之姊將安置於何處、如何安置均不
      知悉，對其是否能與A女之姊同安置一處亦無從瞭解，自
      無可能為了與A女之姊一同安置，而誣指被告性侵，辯護
      人上開辯護意旨，尚難採信。
  ㈧按刑法妨害性自主罪，係88年4月23日修正公布施行，其修正
    理由之一係因原條文中「致使不能抗拒」之規定，要件過於
    嚴格，易使受害者需「搏命抵抗」，造成生命或身體更大之
    傷害，故修正為「違反其意願之方法」，是條文中所規定之
    「強暴、脅迫、恐嚇、催眠術」僅屬例示性質，而以「其他
    違反其意願之方法」概括之。所謂「違反意願之方法」而為
    猥褻、，並不以類似同條項前段所列舉之強暴、脅迫、恐嚇
    或催眠術等方法為必要，祇要行為人主觀上具備侵害被害人
    性自主之行使、維護，以任何違反被害人意願之方法為猥褻
    者，均屬之，亦即凡足以造成被害人性決定自主意願受妨害
    之任何手段，如施以詐術或出之宗教迷信等方法，均與之相
    當。因此，猥褻行為，祇須行為人施用上開手段而於違反被
    害人意願失其性自主之情況下為之，即與本罪所定之要件相
    當，至行為人所用之方法是否以使被害人處於不能抗拒、難
    以抗拒或無從抗拒之狀態，俱與本罪之成立無關（最高法院
    90年台上字第3439號、94年台上字第4598號、96年台上字第
    5773號判決意旨均可參照）。而刑法所處罰之違反意願猥褻
    罪、乘機猥褻罪，係指姦淫以外，基於滿足性慾之主觀犯意
    ，以違反被害人意願、乘被害人不能或不知抗拒之方法所為
    ，揆其外觀，依一般社會通念，咸認足以誘起、滿足、發洩
    人之性慾，而使被害人感到嫌惡或恐懼之一切行為而言；性
    騷擾防治法第25條第1項所處罰之性騷擾罪，則指性侵害犯
    罪以外，基於同法第2條第1、2款所列之性騷擾意圖，以乘
    被害人不及抗拒之違反意願方法，對其為與性或性別有關之
    親吻、擁抱或觸摸臀部、胸部或其他身體隱私處之行為。考
    其犯罪之目的，前者乃以其他性主體為洩慾之工具，俾求得
    行為人自我性慾之滿足，後者則意在騷擾觸摸之對象，不以
    性慾之滿足為必要；究其侵害之法益，前者乃侵害被害人之
    性自主權，即妨害被害人性意思形成、決定之自由，後者則
    尚未達於妨害性意思之自由，而僅破壞被害人所享有關於性
    、性別等，與性有關之寧靜、不受干擾之平和狀態；觀其犯
    罪之手段，乘機猥褻罪乃利用被害人原已身陷無性意思能力
    而不能或不知抗拒之狀態，違反意願猥褻罪與性騷擾罪雖均
    出於違反被害人意願之方法，但前者非僅短暫之干擾，而須
    已影響被害人性意思形成與決定之自由，且不以身體接觸為
    必要，例如強拍被害人裸照等足以誘起、滿足、發洩性慾之
    行為亦屬之，而後者則係於被害人不及抗拒之際，出其不意
    乘隙為短暫之觸摸。各異其旨，不容混淆。行為人基於滿足
    性慾之目的，對被害人所為之侵害行為，苟於客觀上不足認
    係為發洩情慾，或尚未至妨害被害人性意思自由，刑法上雖
    無處罰猥褻性侵害犯罪未遂之明文，然其對被害人有關性之
    平和狀態，不能謂無干擾，得論以性騷擾罪（最高法院100
    年度台上字第4745號判決意旨參照），是強制猥褻、性騷擾
    二者容有區別。又刑法第221條所稱「其他違反其（被害人
    ）意願之方法」，係指該條所列舉之強暴、脅迫、恐嚇、催
    眠術以外，其他一切違反被害人意願之方法，妨害被害人之
    意思自由者而言。於被害人未滿14歲之情形，參照聯合國「
    兒童權利公約」第19條第1項所定：「簽約國應採取一切立
    法、行政、社會與教育措施，防止兒童（該公約所稱『兒童』
    係指未滿18歲之人）…遭受身心脅迫、傷害或虐待、遺棄或
    疏忽之對待以及包括性強暴之不當待遇或剝削」之意旨，以
    及「公民與政治權利國際公約」第24條第1項：「每一兒童
    應有權享受家庭、社會和國家為其未成年地位給予的必要保
    護措施…」、「經濟社會文化權利國際公約」第10條第3項：
    「應為一切兒童和少年採取特殊的保護和協助措施…」等規
    定，自應由保護該未滿14歲之被害人角度解釋「違反被害人
    意願之方法」之意涵，不必拘泥於行為人必須有實行具體之
    違反被害人意願之方法行為。倘行為人與7歲以上、未滿14
    歲之男女，非合意而為性交行為，即應評價為妨害其「性自
    主決定」之意思自由，而均該當於前揭所稱「違反意願之方
    法」（參照最高法院110年度台上字第3789號判決要旨參照
    ）。被告褪下A女外褲、內褲，以手撫摸A女生殖器，雖未見
    其以強暴、脅迫、恐嚇、催眠術等方式為之，然A女於案發
    時僅為10歲之幼童，A女得否理解被告所為而合意為之，本
    非無疑。再者，A女於偵訊時陳稱：被告摸我時，我不敢講
    不要，因為我害怕，被告有跟我說「你姊姊也被我摸」等語
    （見偵卷第71頁）。A女與被告間並未產生愛慕、情感、性
    吸引之認同，依前揭所述，A女對遭被告撫摸一事有害怕、
    恐懼之負面反應，足見A女於前揭時間確因年幼而無可能合
    意與被告為上開猥褻行為，被告亦當確實知悉A女並無與其
    合意為猥褻親密行為可能，然其竟利用A女年幼、不知所措
    之情形，而對A女為前揭猥褻行為，揆諸前揭說明，基於對
    未滿14歲女子之保護，堪認被告對於A女之猥褻行為，已妨
    害其「性自主決定」之意思自由，核屬「違反A女意願之方
    法」而為之。又被告係褪下A女褲子後來回撫摸其生殖器，
    非僅短暫之干擾，已影響A女性意思形成與決定之自由，且
    依社會一般通念觀之，客觀上足以引起性慾之興奮與滿足，
    自屬強制猥褻之行為。
　㈨綜上所述，本案事證明確，被告犯行堪以認定，應依法論科
    。
三、論罪科刑之理由：
　㈠核被告所為，係犯刑法第224條之強制猥褻罪，而有刑法第22
    2條第1項第2款之情形，應論以刑法第224條之1之對未滿14
    歲之女子犯強制猥褻罪。被告本案所犯之刑法第224條之1加
    重強制猥褻罪，係對被害人為未滿14歲兒童及少年所設之特
    別處罰規定，已將「對未滿14歲之男女犯之」列為犯罪構成
    要件，係以被害人年齡所設之特別規定，自無庸再依兒童及
    少年福利與權益保障法第112條第1項前段規定加重其刑。又
    被告行為後，刑法第224條之1加重強制猥褻罪中之加重處罰
    要件即刑法第222條固於110年6月9日修正公布，修正後規定
    其第1項增列第9款情形，非有利於行為人，惟被告上開行為
    與修正後刑法第222條第1項所增列之第9款要件不合致，無
    該條款之適用，且其上開犯行仍依刑法第224條之1規定處斷
    ，是刑法第222條之修正後規定對其上開犯行不生影響，自
    無新舊法比較適用之問題。
　㈡被告前因贓物等案件，經法院判決判處有期徒刑3月、3月，
    應執行有期徒刑5月，嗣上訴後經臺灣高等法院臺中分院判
    決駁回上訴而確定，於107年7月31日易科罰金執行完畢等情
    ，此有臺灣高等法院被告前案紀錄表在卷可參（見本院卷第
    44頁），被告於有期徒刑執行完畢後5年內，再因故意犯本
    案有期徒刑以上之罪，為累犯，衡酌被告上開科刑紀錄，與
    本案之罪質雖不相同，惟均屬故意犯罪，理應產生警惕作用
    ，其再犯本案之罪，顯見前案之徒刑對被告並未生警惕作用
    ，其對於刑罰之反應力顯然薄弱，且被告並無司法院釋字第
    775號解釋意旨所指個案應量處最低法定刑，又無法適用刑
    法第59條減輕其刑，而應依此解釋意旨裁量不予加重最低本
    刑之情形，爰依刑法第47條第1項規定，加重其刑（按原判
    決係於最高法院刑事大法庭110年度台上大字第5660號裁定
    宣示前作成，依該裁定意旨，本院就原判決論處累犯部分只
    須依該裁定宣示前之原標準審查有無錯誤即可，而未以該裁
    定據為撤銷原判決之理由）。
　㈢原判決認被告加重強制猥褻犯行，事證明確，適用論罪科刑
    之相關法律規定，並審酌被告對於年僅10歲之A女，以觸摸
    其生殖器之方式，違反A女意願對其為猥褻行為之犯罪手段
    、所生損害，暨被告始終否認犯行，且迄今未能彌補A女及
    其家人所受損害之犯後態度，兼衡被告於原審審理時自陳之
    智識程度、家庭生活狀況、素行等一切情狀（見原審卷第26
    0頁），量處有期徒刑3年6月，認事用法並無違誤，量刑亦
    屬妥適，被告上訴否認犯行，尚難憑採，業經本院論述如前
    ，故被告上訴為無理由，應予駁回。
四、適用之法律：
    刑事訴訟法第368條。
本案經檢察官鄭仙杏提起公訴，檢察官甲○○到庭執行職務。　
中　　華　　民　　國　　111 　年　　6 　　月　　30　　日
            刑事第三庭    審判長法　官  楊  真  明
　　　　　　　　　　　　        法　官  李  明  鴻
　　　　　　　　　　　　　      法　官  楊  欣  怡
以上正本證明與原本無異。
如不服本判決應於收受送達後20日內向本院提出上訴書狀，其未
敘述上訴理由者，並得於提起上訴後20日內向本院補提理由書（
均須按他造當事人之人數附繕本）「切勿逕送上級法院」。因疫
情而遲誤不變期間，得向法院聲請回復原狀。

                                書記官  孫  銘  宏
　　　　　　　　　　　　　　　　
中　　華　　民　　國　　111 　年　　6 　　月　　30　　日
附錄論罪科刑法條
中華民國刑法第224條
對於男女以強暴、脅迫、恐嚇、催眠術或其他違反其意願之方法
，而為猥褻之行為者，處6月以上5年以下有期徒刑。
刑法第224條之1
犯前條之罪而有第222條第1項各款情形之一者，處3年以上10年
以下有期徒刑。
刑法第222條
犯前條之罪而有下列情形之一者，處7年以上有期徒刑：
一、二人以上共同犯之。
二、對未滿十四歲之男女犯之。
三、對精神、身體障礙或其他心智缺陷之人犯之。
四、以藥劑犯之。
五、對被害人施以凌虐。
六、利用駕駛供公眾或不特定人運輸之交通工具之機會犯之。
七、侵入住宅或有人居住之建築物、船艦或隱匿其內犯之。
八、攜帶兇器犯之。
九、對被害人為照相、錄音、錄影或散布、播送該影像、聲音、
    電磁紀錄。
前項之未遂犯罰之。